【裁判字號】    92,訴,150
【裁判日期】    920626
【裁判案由】    損害賠償
【裁判全文】
臺灣基隆地方法院民事判決  九十二年度訴字第一五○號
    原      告  甲○○
    被      告  乙○○
右當事人間請求損害賠償事件，經本院刑事庭移送前來（九十一年度附民字第九二號
）本院判決如左：
    主      文
被告應給付原告新臺幣壹萬仟柒佰零伍元，及自民國九十一年九月十九日起至清償
日止，按週年利率百分之五計算之利息。
原告其餘之訴駁回。
訴訟費用由被告負擔三百九十分之一，餘由原告負擔。
    事實及理由要領
一、原告主張被告於民國（下同）八十九年八月二十七日上午十時許赴原告辦公室索
    取債務未果，彼此一言不合，被告即揮拳毆打原告頭部及右耳，並出言恐嚇，原
    告被打倒在地後，被告復用雙腳重踢原告頭部及耳朵，造成原告頭部及耳朵流血
    ，經現場目擊證人余瑞平出面制止，被告始停止攻擊，嗣經原告報警處理並製作
    筆錄後，則就近前往馬偕醫院診治。惟原告經被告毆打及重擊頭部、右朵後，迄
    今右耳尚無聽覺且經常頭暈，無法工作，原告為此支出醫藥費新臺幣（下同）五
    萬三千七百零五元，因右耳無聽覺且經常頭暈，致無法工作，以原告看風水每月
    工作收入為二萬元計算至六十五歲為止，共計十四年，原告所受之工作損失為三
    百三十六萬元，且原告遭被告毆打，精神亦受有損害，請求慰撫金五十萬元，爰
    依侵權行為之法律關係請求被告賠償原告三百九十一萬三千七百零五元，及自起
    訴狀繕本送達翌日起至清償日止，按年息百分之五計算之利息，並提出醫療收據
    四紙及診斷證明書一紙為證。被告則否認有傷害及出言恐嚇等犯行，辯稱係因原
    告積欠被告債務，被告於上開時間前往原告辦公室催討債務，因原告藉詞搪塞不
    願與被告前往警局處理，被告情急之下只好抓住原告胸前衣服，雙方因此發生拉
    扯，原告因雙腳不斷地踢，以致重心不穩跌倒，被告並未動手毆打原告，且被告
    下半身亦遭原告踢傷，手臂多處抓傷，有馬偕醫院醫療單據二紙可證，原告的傷
    係自己造成的，原告應自行負責等語。
二、原告主張被告於八十九年八月二十七日十時許，因前往其位於台北市○○○路○
    段一○三號八樓辦公室催討債務不成，竟出於傷害之意拉扯原告胸前衣服，造成
    原告因被告拉扯而重心不穩跌倒在地，使原告受有頭部挫傷一處、擦傷二處及右
    耳挫傷等傷害之事實，業據原告提出醫療收據四紙、診斷證明書一紙為證；且被
    告傷害原告之犯行，業分別經本院刑事庭於九十二年三月十二日以九十一年度易
    字第二六四號刑事判決判處拘役二十日在案，經台灣高等法院於九十二年五月二
    十三日以九十二年度上易字第九九五號上訴駁回確定，有該案刑事卷證資料可稽
    ，堪信原告上開傷害部分之主張為真實。
三、惟原告主張其右耳因被告對其之傷害行為導致喪失聽力暨被告出言恐嚇等節，不
    僅為被告所否認，且原告主張喪失右耳聽力乙節，業據偵審機關就原告之病情向
    原告就診之馬偕紀念醫院查詢結果表示：「病患甲○○（即原告）於八十九年八
    月二十七日主訴被他人打傷，頭痛、頭暈、右腰疼痛，至本院急診就醫，經檢視
    結果可見右耳部挫傷及頭部挫傷，頭部兩處擦傷，檢查時未發現有明顯之聽力障
    礙，該病患並未做特殊之聽力檢查予以測定精確之聽力。」、「病患甲○○九十
    一年七月三十一日回門診接受穩定狀況誘發電位檢查，聽力平均值右耳約為七十
    八分貝、左耳約為五十六分貝，此種檢查為客觀性檢查，可信度高，且和聽反射
    檢查相符，因此判斷患者是有聽力障礙，左耳較輕，右耳較重，至於發生聽障的
    時間點及原因無法辨別，因無以前的相關資料故無法比較。」等語，有馬偕紀念
    醫院九十年十月十八日馬院醫急字第九○二○七五號函及九十一年七月三十日馬
    院醫耳字第九一一六○一號函各一件附刑案卷宗可參，以原告當日受傷就診時所
    為之右耳部挫傷之聽力檢查結果，既無發現明顯之聽力障礙情形，可見被告之拉
    扯動作，應僅導致原告右耳部之外傷，並未對原告之聽覺造成影響，否則原告為
    何直至近二年之久，才再度前往馬偕紀念醫院進行聽力檢查？況馬偕紀念醫院在
    檢查結果之後，亦無法判定原告右耳之聽力障礙原因為何，實難依此即可遽斷原
    告距事發近二年之久之聽力障礙，與被告之前拉扯原告使其跌倒之傷害有關。至
    原告主張被告對其出言恐嚇乙節，亦分別經本院刑事庭於九十二年三月十二日以
    九十一年度易字第二六四號刑事判決認定無罪在案，經台灣高等法院於九十二年
    五月二十三日以九十二年度上易字第九九五號上訴駁回確定，有該案刑事卷證資
    料可稽。原告復對此均無法提出具體事證以實其說，自無法為其有利之認定。
四、按因故意或過失，不法侵害他人之權利者，負損害賠償責任；不法侵害他人之身
    體、健康、名譽、自由、信用、隱私、貞操，或不法侵害其他人格法益而情節重
    大者，被害人雖非財產上之損害，亦得請求賠償相當之金額，民法第一百八十四
    條第一項前段、第一百九十五條第一項前段分別定有明文。被告不法侵害原告之
    身體，原告自得依侵權行為損害賠償請求權請求被告負損害賠償責任。茲就原告
    所請求之損害應否准許，分述如次：
    (一)醫療費用部分：原告請求五萬三千七百零五元之醫療費用，除請求之三千七百
      零五元部分，提出馬偕紀念醫院醫療收據影本四紙為證，復未經被告爭執，應
      予准許外；餘請求五萬元部分，原告僅泛言係受傷後購買二、三年中藥所花費
      之費用，並未提出購買中藥品之證明，且亦未證明該中藥品與受傷之治療有關
      ，自無法就五萬元部分之請求予以准許。
    (二)工作損失部分：原告表示因遭被告傷害致其右耳喪失聽覺，且經常頭暈無法工
      作，請求其自八十九年九月起至一○三年八月止，每月二萬元之工作損失合計
      三百三十六萬元部分，除原告於馬偕紀念醫院第二次檢查結果表示之右耳障礙
      （非至喪失聽力程度）無法證明與被告之拉扯傷害行為有關，已如前述外，原
      告既以為他人看風水營生，其僅右耳有較重之聽力障礙，且於開庭時多對答如
      流，顯見此應無礙於其觀看風水之技能，原告復無法提出其確有完全喪失工作
      能力之證明，則該部分之請求並無理由，不應准許。
    (三)非財產上損害部分：原告因被告出手拉扯衣服致重心不穩跌倒受傷，並因此傷
      害侵蝕其體力，且治療後時有疼痛，而被告於事後復未能與原告和解，屢經民
      、刑事興訟多時，造成生活不便，其肉體上暨精神上自受有相當之痛苦，惟考
      量被告係因催討債務不成，基於情急而拉扯原告衣物，且本身亦在此次拉扯過
      程掛彩，其傷害犯意屬輕，並審酌兩造之職業、身分、經濟能力等一切情狀，
      認原告請求五十萬元之精神慰撫金誠屬過高，應核減至一萬元，始稱公允。
五、從而，原告基於侵權行為之法律關係請求被告賠償一萬三千七百零五元，及自起
    訴狀繕本送達被告之翌日即九十一年九月十九日起至清償日止，按年息百分之五
    計算之利息，為有理由，應予准許；逾上開金額部分之請求，為無理由，應予駁
    回。
六、據上論結：本件原告之訴為有一部有理由，一部無理由，依民事訴訟法第七十九
    條但書，判決如主文。
中      華      民      國    九十二    年      六      月     二十六   日
                                臺灣基隆地方法院民事庭
~B法      官  林玉珮
右為正本係照原本作成
如對本判決上訴，須於判決送達後廿日內向本院提出上訴狀
中      華      民      國    九十二    年      六      月     十七     日
~B法院書記官  湯惠芳


司法院資訊處製作；財團法人民間司法改革基金會備份。
